臺灣桃園地方法院民事判決　　　　　　　 96年度訴字第912號
原　　　告　千翔消防安全設備有限公司
法定代理人　丁○○
訴訟代理人　乙○○
被　　　告　甲○○
　　　　　　丙○○
上列當事人間請求給付工程款事件，於民國96年11月6 日言詞辯
論終結，本院判決如下：
    主    文
被告丙○○應給付原告新臺幣壹佰貳拾陸萬伍仟元，及自民國九
十六年八月二十七日起至清償日止，按年息百分之五計算之利息
。
原告其餘之訴駁回。
訴訟費用由被告丙○○負擔。
本判決第一項於原告以新臺幣肆拾萬供擔保後，得假執行。
原告其餘假執行之聲請駁回。
    事實及理由
一、本件被告丙○○未於言詞辯論期日到場，核無民事訴訟法第
    386 條所列各款情形，爰依原告之聲請，由其一造辯論而為
    判決。
二、原告起訴主張：
  (一)「稱承攬者，謂當事人約定，一方為他方完成一定之工作，
    他方俟工作完成，給付報酬之契約」，民法第490 條第1 項
    定有明文。緣被告等以富甲營造有限公司（下稱富甲公司）
    名義承攬「桃園縣石門水庫立體停車場工程」，並於民國90
    年12月18日將該工程防部分發包予原告，雙方約定工程款項
    為新臺幣（下同）1,265,000 元。原告於簽約後隨即進場施
    作，並於完成階段性工程程序後向被告請領應付之工程款。
    然該工程施作至91年3 月22日，原告依約向被告等請求給付
    第一期工程款計283,500 元，其時被告等以富甲公司名義簽
    發乙紙同額、到期日為91年7 月30日之支票予原告，惟該支
    票屆期經提示竟因存款不足及被列為拒絕往來戶而遭退票，
    實令原告倍感錯愕；後被告以其資金週轉不靈為由，針對償
    還工程款項方式與原告訂有一承諾書，雙方約定自92年9 月
    10日起每月還款6,000 元至欠款清償完畢，然承諾書所載還
    款期日屆至，仍未見被告等有任何還款之舉措，經原告屢次
    催討，惟渠皆置若罔聞，迄今仍分文未付。
  (二)綜上所述，本件原告既已依約完成被告所有「桃園縣石門水
    庫立體停車場工程」之消防工程，則被告須依約履行給付責
    任，自不待言。是而原告請求被告給付積欠之工程款及利息
    ，於法自屬有據。並聲明：被告應給付原告1,265,000 元及
    自起訴狀繕本送達之翌日起至清償日止，按年息5%計算之利
    息。願供擔保，請准宣告假執行。
三、被告甲○○則以：
  (一)緣原告前向富甲營造有限公司（下稱富甲公司）承包「桃園
    縣石門水庫立體停車場工程」之消防工程部分，因富甲公司
    開具給付工程款之支票未獲兌現，轉而向富甲公司之負責人
    丙○○及被告甲○○（當時被告甲○○為被告丙○○之配偶
    ）求償，並對被告丙○○提出刑事詐欺告訴，惟檢察官認為
    屬民事債務之糾紛，而為不起訴處分。基此，原告本於承攬
    關係請求給付工程款之對象應為承攬契約當事人富甲公司，
    而支付工程款之票據亦為富甲公司所簽發，並非由被告甲○○以個人名義開立支票予原告，且被告並無在支票上為共同
    發票、背書及保證等行為，故原告不論基於承攬契約關係或
    票據之法律關係請求被告給付工程款，均無法律上理由。
  (二)再者，原告主張償還工程款項之承諾書係被告丙○○個人與
    原告協議後所約定之清償方式，被告甲○○完全不知情也未
    參與，並未在承諾書上簽名同意，承諾書上以被告名義之簽
    名係他人所偽造，與被告甲○○無涉，故亦無庸對承諾書之
    內容負責等語。並聲明：原告之訴駁回。如受不利之判決，
    請准供擔保免予假執行。
四、被告丙○○方面：
    被告丙○○未於言詞辯論期日到場，亦未提出準備書狀作何
    聲明或陳述。
五、得心證之理由：
  (一)原告主張其已依約完成被告等以富甲公司名義所承攬「桃園
    縣石門水庫立體停車場工程」，雙方約定工程款項為1,265,
    000 元，被告等為給付第一期工程款，以富甲公司名義簽發
    面額283,500 支票予原告，惟該支票屆期經提示竟因存款不
    足及被列為拒絕往來戶而遭退票，嗣被告針對償還工程款項
    方式與原告訂有一承諾書，雙方約定自92年9 月10日起每月
    還款6,000 元至欠款清償完畢，然迄今仍未見被告等有任何
    還款之事實，已據其提出與所述相符之支票、退票理由單、
    承諾書、消防工程契約書、估價單、報價單、消防安全會勘
    表、出貨單等為證，復為被告甲○○所不爭執，原告此部分
    主張堪信為真實。
  (二)又系爭承諾書內容係被告丙○○所寫，由被告丙○○拿給原
    告訴訟代理人乙○○（原告法定代理人丁○○之配偶）之事
    實，業據原告訴訟代理人乙○○到庭陳稱明確（見本院96年
    9 月27日言詞辯論筆錄），參以證人即原告公司前會計邱子
    菱到庭證稱：「（提示承諾書，該承諾書如何得來？）我們
    公司決定向被告起訴時，被告二人有來我們公司來找老闆及
    老闆娘，該分承諾書是被告拿給老闆娘，老闆娘再拿給我，
    兩造間談判時我沒有從頭到尾參與。」、「（承諾書上是誰
    的筆跡？）不知道是誰簽的。」、「（系爭工程的款項是向
    誰接洽？）工程帳款部分是由丙○○處理，工程驗收則是由
    甲○○負責。」等語（見本院96年11月6 日言詞辯論筆錄）
    ，以及系爭承諾書上欠款人：「甲○○」、「丙○○」二者
    簽名字跡，其運筆、筆鋒、筆順及字形等，形式上觀之要屬
    相同，然與本院命被告甲○○於96年9 月27日當庭所書寫字
    跡有所差異等情，此外，原告並未舉其他事證以明系爭承諾
    書上被告甲○○之簽名確係被告甲○○親簽無訛，是被告甲○○辯稱：承諾書上的簽名不是伊簽的，伊並不知道承諾書
    的事情，伊只是負責監工而已等語，尚非虛構，堪可採信。
  (三)從而，原告依系爭承諾書法律關係，請求被告丙○○應給付
    1,265,000 元，及自起訴狀繕本送達翌日（對被告丙○○於
    96年8 月7 日登載於新聞紙，依民事訴訟法第152 條第1 項
    規定，自最後登載之日起，經20日發生效力，即同年月26日
    生效）即96年8 月27日起至清償日止，按年息5%計算之利息
    ，即無不合，應予准許。至原告請求被告甲○○共同給付前
    開款項及利息部分，則屬於法無據，應駁回之。
六、假執行之宣告：
    原告陳明願供擔保，聲請宣告假執行，就原告勝訴部分，核
    無不合，爰酌定相當擔保金額准許之。至原告敗訴部分，其
    假執行之聲請，即失所附麗，應併駁回之。
七、本件事證已臻明確，兩造其餘之主張、陳述及所提之證據資
    料，核與判決結果無何影響，爰不一一論述，附此敘明。
八、據上論結，本件原告之訴為一部有理由、一部無理由，依民
    事訴訟法第385 條第1 項前段、第79條、第390 條第2 項，
    判決如主文。
中　　華　　民　　國　　96　　年　　11　　月　　20　　日
                  民事第三庭    法　官　汪智陽
以上正本係照原本作成
如對本判決上訴，須於判決送達後20日內向本院提出上訴狀。
                                書記官　葉菽芬
中　　華　　民　　國　　96　　年　　11　　月　　20　　日
